【裁判字號】    95,訴,2179
【裁判日期】    950929
【裁判案由】    清償借款
【裁判全文】
臺灣臺中地方法院民事判決              95年度訴字第2179號
原      告  丁○○
訴訟代理人  甲○○
被      告  乙○○
                        3號
訴訟代理人  丙○○
上列當事人間請求清償借款事件，本院於民國95年9月19日言詞
辯論終結，判決如下：
    主  文
被告應給付原告新台幣貳佰柒拾壹萬零陸佰元，及自民國九十五
年七月四日起至清償日止，按週年利率百分之五計算之利息。
訴訟費用由被告負擔。
    事實及理由
一、按訴狀送達後，原告不得將原訴變更或追加他訴。但擴張或
    減縮應受判決事項之聲明，不在此限，民事訴訟法第255條
    第1項第3款定有明文。查原告起訴請求被告給付新台幣（以
    下同）2,770,600元，及自支付命令送達翌日起至清償日止
    ，按週年利率5%計算之利息。嗣原告於審理中就聲明請求之
    本金部分變更為2,710,600元，核係減縮應受判決事項之聲
    明，為法之所許，合先敘明。
二、原告起訴主張：被告於民國95年2月至95年5月間陸續8次持
    由被告背書之如附表所示支票8紙向原告借款共計2,770,600
    元，每次借款時間係在上開持以借款之各紙支票發票日之前
    ，各次借款之金額各如支票面額之金額，各次借款約定之清
    償日如各紙支票之發票日，詎上開8紙支票屆期經原告提示
    請求付款時，因存款不足而遭退票。原告並未同意被告每月
    僅須還1萬元，且由被告之前還款3次的紀錄可見得被告並非
    1 個月僅還1萬元。又對被告所抗辯已清償3次共計6萬元不
    爭執，並同意該6萬元用以清償本金，是被告尚欠借款2,710
    , 600元及法定遲延利息。爰依消費借貸契約之法律關係，
    請求被告返還積欠之借款。並聲明：被告應給付原告2,710,
    600元及自支付命令送達翌日起至清償日止，按週年利率5%
    計算之利息。
三、被告抗辯：兩造已口頭約定每月償還1萬元，兩造既有約定
    清償方式，應受上開約定之拘束，原告要求債務一次清償，
    於法無據。被告已於95年3月19日償還2萬元、同年4月10日
    償還3萬元、同年4月28日償還1萬元，合計已清償6萬元。並
    聲明：駁回原告之訴。
四、查原告主張：被告於95年2月至95年5月間陸續8次持由被告
    背書之如附表所示支票8紙向原告借款共計2,770,600元，每
    次借款時間係在上開各紙支票發票日之前，各次借款之金額
    各如支票面額之金額，各次借款約定之清償日如各紙支票之
    發票日，詎上開8紙支票屆期經原告提示請求付款均遭退票
    等事實，業據原告提出如附表所示之支票及退票理由單各8
    紙為證，並為被告所不爭執，原告主張之上開事實可信為真
    正。次查，被告抗辯其就前開借款，已於95年3月19日償還2
    萬元、同年4月10日償還3萬元、同年4月28日償還1萬元，合
    計已清償6萬元，業據提出清償記錄一紙為證，且為原告所
    自認，是被告所辯已清償上開借款其中6萬元亦可信為真正
    。是被告尚欠原告借款之本金餘額為2,710,600元。
五、本件茲有爭執者係兩造是否有約定清償方式為每月清償1萬
    元至清償完畢為止及原告請求被告一次全部清償有無理由？
    被告抗辯：兩造已口頭約定每月償還1萬元，兩造既有約定
    清償方式，應受上開約定之拘束，原告要求債務一次清償，
    於法無據云云，惟原告否認兩造有上開約定。經查，兩造就
    各次借款既約定以交付之支票發票日為清償日，則被告就各
    筆借款本應依約於清償日返還借款，而該8筆借款之清償日
    均已屆至，則原告本得依約請求被告清償全部積欠之借款。
    被告既辯稱兩造已約定每月僅須清償1萬元，則就其所辯之
    有利於己之事實，自應負舉證責任，然被告於審理中自承兩
    造口頭約定每月償還1萬元，是私下講的，沒有證據等語，
    況由被告抗辯已於95年3月19日償還2萬元、同年4月10日償
    還3萬元、同年4月28日償還1萬元之情形觀之，被告亦非每
    個月僅清償1萬元，是不能證明兩造已合意被告僅須每月清
    償1萬元至清償完畢為止，被告上開所辯，即不可採。是原
    告請求被告一次全部清償，自有理由。
六、又按給付有確定期限者，債務人自期限屆滿時起，負遲延責
    任。遲延之債務，以支付金錢為標的者，債權人得請求依法
    定利率計算之遲延利息。民法第229條第1項、第233條第1項
    分別定有明文。被告既已遲延返還系爭借款，原告請求自支
    付命令送達翌日起至清償日止按法定利率即週年利率5%計算
    之利息，自屬有據。
七、從而，原告依消費借貸契約之法律關係，請求被告返還借款
    2,710, 600元及自支付命令送達翌日即95年7月4日起至清償
    日止，按週年利率5%計算之利息，為有理由，應予准許。
八、訴訟費用負擔之依據：民事訴訟法第78條。
中    華    民    國    95    年    9    月     29    日
                  民事第三庭    法  官  張瑞蘭
  附表：
 ┌───────────────────────────────────┐
 │ 附表                                                                 │
 ├─┬────┬─────┬────┬────┬──────┬─────┤
 │編│發 票 日│支票號碼  │付款人  │發票人  │票 面 金 額 │付款提示日│
 │號│（民國）│          │        │        │ （新臺幣） │（民國）  │
 ├─┼────┼─────┼────┼────┼──────┼─────┤
 │１│95.02.25│QJ0000000 │台北國際│頡勁企業│   18萬元   │ 95.02.27 │
 │  │        │          │商業銀行│有限公司│            │          │
 │  │        │          │和平分行│        │            │          │
 ├─┼────┼─────┼────┼────┼──────┼─────┤
 │２│95.03.05│GL0000000 │台北銀行│坤兆企業│   36萬元   │ 95.03.08 │
 │  │        │          │桂林分行│有限公司│            │          │
 ├─┼────┼─────┼────┼────┼──────┼─────┤
 │３│95.03.10│DY0000000 │臺灣土地│銨聖實業│  360,600元 │ 95.03.10 │
 │  │        │          │銀行長春│有限公司│            │          │
 │  │        │          │分行    │        │            │          │
 ├─┼────┼─────┼────┼────┼──────┼─────┤
 │４│95.03.20│CI0000000 │彰化商業│南荃興業│    37萬元  │ 95.03.20 │
 │  │        │          │銀行台北│有限公司│            │          │
 │  │        │          │世貿中心│        │            │          │
 │  │        │          │分行    │        │            │          │
 ├─┼────┼─────┼────┼────┼──────┼─────┤
 │５│95.03.31│TB0000000 │第一商業│皇適企業│    40萬元  │ 95.03.31 │
 │  │        │          │銀行北台│有限公司│            │          │
 │  │        │          │中分行  │        │            │          │
 ├─┼────┼─────┼────┼────┼──────┼─────┤
 │６│95.04.05│CI0000000 │彰化商業│南荃興業│    43萬元  │ 95.04.17 │
 │  │        │          │銀行台北│有限公司│            │          │
 │  │        │          │世貿中心│        │            │          │
 │  │        │          │分行    │        │            │          │
 ├─┼────┼─────┼────┼────┼──────┼─────┤
 │７│95.04.15│BT0000000 │花蓮市第│李永彬  │   26萬元   │ 95.04.18 │
 │  │        │          │二信用合│        │            │          │
 │  │        │          │作社    │        │            │          │
 ├─┼────┼─────┼────┼────┼──────┼─────┤
 │８│95.05.05│AR0000000 │臺灣中小│天韻通信│   41萬元   │ 95.08.31 │
 │  │        │          │企業銀行│科技有限│            │          │
 │  │        │          │忠明分行│公司    │            │          │
 └─┴────┴─────┴────┴────┴──────┴─────┘
一、以上正本係照原本作成。
二、如不服本判決，應於判決送達後20日內，向本院提出上訴狀
    。（須按他造當事人之人數附繕本）。
三、提起上訴，應以上訴狀表明(一)對於第一審判決不服之程度，
    及應如何廢棄或變更之聲明，(二)上訴理由，提出於第一審法
    院。
中    華    民    國    95    年    9    月    29    日
                                書記官  陳惠鈴


司法院資訊處製作；財團法人民間司法改革基金會備份。
